【裁判字號】    91,訴,338
【裁判日期】    920312
【裁判案由】    勞保
【裁判全文】
臺北高等行政法院判決                              九十一年度訴字第三三八號
                              .
    原      告  詮貿實業有限公司
    代  表  人  甲○○
    被      告  勞工保險局
    代  表  人  廖碧英總經理.
    訴訟代理人  丙○○
                乙○○
右當事人間因勞保事件，原告不服行政院勞工委員會中華民國九十年十二月二十五日
台九十勞訴字第○○○六一二四號訴願決定，提起行政訴訟，本院判決如左：
    主  文
原告之訴駁回。
訴訟費用由原告負擔。
    事  實
一、事實概要：訴外人即原告之員工盛佩英於民國（下同）八十六年十一月十七日到
    職，原告未於當日為其申報參加勞工保險（下稱勞保），遲至八十八年八月二日
    始予申報加保，被告依勞工保險條例第十一條但書規定，核定盛佩英之保險效力
    應自申報之翌日即八十八年八月三日起算。盛佩英於八十八年八月二日因蜘蛛膜
    下腔出血住院，向被告申請八十八年八月五日至八十八年八月二十三日期間普通
    疾病傷病給付，被告認係保險效力開始前發生之事故，與勞工保險條例第十九條
    第一項規定不合，乃於八十九年三月八日以八九保給字第六○一六一四三號書函
    （下稱原處分）否准所請，盛佩英所受損失，依同條例第七十二條規定，應責由
    原告償付。原告不服，向勞工保險監理委員會申請審議，遭該會於九十年一月五
    日以八九保監審字第五三○一號審定書審定申請審議駁回，原告仍不服，提起訴
    願，嗣經行政院勞工委員會訴願決定駁回，遂提起本件行政訴訟。
二、兩造聲明：
  (一)原告經合法通知未到庭，依其起訴狀記載聲明：
    1.原處分及訴願決定均撤銷。
    2.被告應追溯盛佩英勞保年資自八十七年一月二日起開始。
    2.被告應給付原告新台幣（以下同）三萬九千零九十二元。
  (二)被告聲明：如主文所示。
三、兩造之爭點：
    原告何時為盛佩英為參加勞保之通知？其保險效力自何時開始？
  (一)原告主張之理由：
    1.原告於八十七年一月二日為訴外人即員工盛佩英投保勞保及全民健康保險（下
      稱健保）時，保險費統一由原告銀行帳戶繳款，多年來均未發現被告於勞保部
      分漏列盛佩英，直至八十八年七月三十日星期五始發現，適逢週休二日，原告
      遂於同年八月二日寄出勞保申請單。
    2.盛佩英於八十八年八月二日蜘蛛膜下腔出血，送醫治療住院，原告請求被告以
      勞保傷病住院手術，遭被告以勞工保險條例第七十二條規定否准，爰起訴請求
      撤銷，並追溯盛佩英勞保年資自八十七年一月二日起開始，且附帶請求賠償三
      萬九千零九十二元（含盛佩英之住院費用八千一百六十元及原告遭行政院勞工
      委員會之罰鍰三萬九百三十二元）。
    3.原告於八十七年一月二日為盛佩英申請加保時，被告未發揮勞健保同一窗口受
      理之功能，致遭盛佩英未獲勞保傷病住院給付理賠之損失，被告特意推卸誤發
      二張勞保卡之責。
  (二)被告主張之理由：
    1.按「符合第六條規定之勞工，各投保單位應於其所屬勞工到職、入會、到訓、
      離職、退會、結訓之當日，列表通知保險人；其保險效力之開始或停止，均自
      應為通知之當日起算。但投保單位非於勞工到職、入會、到訓之當日列表通知
      保險人者，除依本條例第七十二條規定處罰外，其保險效力之開始，均自通知
      之翌日起算。」「被保險人或其受益人，於保險效力開始後，停止前發生保險
      事故者，得依本條例規定，請領保險給付。」「投保單位不依本條例之規定辦
      理投保手續者，按自僱用之日起，至參加保險之日止應負擔之保險費金額，處
      以二倍罰鍰。勞工因此所受之損失，並應由投保單位依本條例規定之給付標準
      賠償之。」分別為勞工保險條例第十一條、第十九條第一項及第七十二條第一
      項所明定。查本件原告未於其員工盛佩英八十六年十一月十七日到職當日申報
      其加保，遲至八十八年八月二日始予申報加保，盛佩英於八十八年八月二日因
      蜘蛛膜下腔出血住院，申請八十八年八月五日至八十八年八月二十三日期間普
      通疾病傷病給付。案經被告以其係加保生效前發生之事故，不得請領保險給付
      ，乃核定應不予給付。原告不服，分別提起爭議審議及訴願，亦均遭駁回在案
      。
    2.據被告調查，原告係因疏忽而漏報盛君之勞工保險，雖其主張八十六年政府已
      勞、健保同一窗口辦理，故盛佩英在加保健保之時應已同時加勞保，惟查勞、
      健保故可同一窗口辦理，但係有一定之申報表格，而原告於八十七年一月二日
      係以全民健康保險第一類保險對象投保（轉入）申請表為盛佩英申請加入健保
      ，其為全民健康保險專用投保（轉入）申報表，而非上開勞、健保申報表或勞
      保加保表，被告並未收到原告為盛佩英參加勞保之申報表，是盛佩英僅係加入
      健保，而並未加入勞保至為明顯。又原告係於八十六年十一月十七日僱用盛佩
      英，惟於八十八年七月三十日始發現未為盛佩英加保，乃於同年八月二日始為
      其補申報加保，依首揭條例第十一條但書規定，盛佩英保險效力之開始，應自
      申報之翌日即八十八年八月三日起算，而盛佩英於八十八年八月二日因蜘蛛膜
      下腔出血急診入院診療，係屬保險效力開始前發生之事故，亦與前揭條例第十
      九條第一項之規定不合，被告核定否准所請普通疾病傷病給付，且盛佩英所受
      之損失，應責由原告償付，於法並無不合。又原告既未於盛佩英到職之日辦理
      參加勞保，行政院勞工委員會依前揭條例第七十二條第一項規定，處以二倍罰
      鍰，亦無不合。至原告質疑被告何以發給二張不同生效日期勞保卡一節，係於
      被告查明原告未依規定為其員工盛佩英於到職日期加保後，必須依首揭條例第
      十一條但書規定，更正其保險生效日期為八十八年八月三日，是其保險卡自亦
      應予以更正補發，併予敘明。
    理  由
一、本件原告經受合法通知，未於言詞辯論期日到場，核無行政訴訟法第二百十八條
    準用民事訴訟法第三百八十六條各款所列情形，爰併準用民事訴訟法第三百八十
    五條第一項前段規定，依被告之聲請，由其一造辯論而為判決。
二、原告起訴主張：訴外人盛佩英於八十六年十一月十七日到職，原告為其雇主，乃
    於八十七年一月二日為盛佩英申請加保勞保及健保，保費由原告之銀行帳戶扣繳
    ，直至八十八年七月三十日始發現被告似未認盛佩英為被保險人，原告旋於同年
    八月二日寄出勞保申請單，惟盛佩英於同日因蜘蛛膜下腔出血，送醫治療住院。
    嗣盛佩英向被告請領傷病給付，詎被告以勞保效力自同年月三日開始為由，拒絕
    給付，致原告受有盛佩英之住院費用八千一百六十元及遭行政院勞工委員會之罰
    鍰三萬九百三十二元之損害云云。
三、被告則以：原告係八十八年八月二日始為盛佩英申報加保，保險效力自翌日始開
    始。盛佩英於八十八年八月二日因蜘蛛膜下腔出血住院，因事故發生在保險效力
    開始前，被告自不應給付，更無損害賠償之責任等語。
四、本件兩造不爭之訴外人盛佩英於八十六年十一月十七日到職，原告為其雇主，原
    告曾於八十七年一月二日為盛佩英申請參加健保，於八十八年八月二日列表通知
    被告，盛佩英於同日發生保險事故及原告因未於盛佩英到職之當日為其申報參加
    勞保經行政院勞工委員會處以罰鍰三萬零九百三十二元等情，並有財團法人仁愛
    綜合醫院及財團法人長庚紀念醫院診斷證明書、全民健康保險第一類保險對象投
    保（轉入）申報表、勞工保險加保申報表、行政院勞工委員會八十九年三月七日
    台八十九勞局承字第○○九二○八一號函、勞工保險罰鍰金額計算表附於原處分
    卷可稽，堪信為真實。然原告主張原告係於八十七年一月二日申報，系爭保險效
    力應自同日開始，被告則抗辯原告遲於八十八年八月二日始列表通知原告，故保
    險效力應自八十八年八月三日開始，是茲有爭執者，厥在於原告何時為盛佩英為
    參加勞保之通知？保險效力自何時開始？
五、經查：
  (一)按「符合第六條規定之勞工，各投保單位應於其所屬勞工到職、入會、到訓、離
    職、退會、結訓之當日，列表通知保險人；其保險效力之開始或停止，均自應為
    通知之當日起算。但投保單位非於勞工到職、入會、到訓之當日列表通知保險人
    者，除依本條例第七十二條規定處罰外，其保險效力之開始，均自通知之翌日起
    算。」勞工保險條例第十一條定有明文。又按當事人主張有利於己之事實者，就
    其事實有舉證之責任，民事訴訟法第二百七十七條前段定有明文，依行政訴訟法
    第一百三十六條之規定，上開規定為行政訴訟程序所準用。又按人民請求行政機
    關作成授益行政處分，係在增加自己之權利，依上開之規定，自應就權利發生實
    體上規定要件最低度事實負舉證責任，本件原告主張於八十七年一月二日即通知
    原告加保，自應就此一事實負舉證之責任。
  (二)原告就其主張固提出申報日期為八十七年一月二日之全民健康保險第一類保險對
    象投保（轉入）申報表為證。惟查，姑不論原告如擬為員工同時加保勞保及健保
    ，應另填用「勞工保險加保申報表」及「全民健康保險第一、二、三類保險對象
    投保（轉入）申報表」二合一之表格，原告於上開健保加保之專用表格上亦無隻
    字關於勞保加保之記載，原告之主張尚屬空言，無足採信。此外，原告亦無提出
    其他證據以實其說，依前揭關於舉證責任分配之說明，自應由原告受不利益之判
    斷，以被告抗辯原告係於八十八年八月二日為加保之通知之事實為可信，
  (三)承前說明，原告既非於勞工到職之當日列表通知保險人，依前引勞工保險條例第
    十一條之規定，系爭保險效力之開始，應自通知之翌日即八十八年八月三日起算
    ，是被告發給被保險人之勞工保險卡，其記載之生效日期為同年月二日，顯係違
    法，被告再製作記載正確生效日期發給被保險人，於法尚無不合。
六、綜上所述，原告之主張無可採，原處分以原告為盛佩英通知加保之翌日即八十八
    年八月三日為系爭保險效力開始之日期，認盛佩英所生事故係在保險效力開始前
    發生，否准其傷病給付之申請，認事用法，均無違誤，爭議審定及訴願決定遞予
    維持，亦無不合，原告起訴請求撤銷原處分、爭議審定及訴願決定，為無理由，
    應予駁回。至原告起訴合併請求追溯保險效力之日期及損害賠償部分，因前揭撤
    銷訴訟之駁回，而失所依附，併予駁回。
據上論結，本件原告之訴為無理由，爰依行政訴訟法第九十八條第三項前段、第二百
十八條、民事訴訟法第三百八十五條第一項前段，判決如主文。
中    華    民    國    九十二      年      三        月      十二      日
                 臺 北 高 等 行 政 法 院   第 一 庭
                                審 判 長 法  官  王  立  杰
                                         法  官  黃  本  仁
                                         法  官  王  碧  芳
右為正本係照原本做成。
如不服本判決，應於送達後二十日內，向本院提出上訴狀並表明上訴理由，如於本判
決宣示後送達前提起上訴者，應於判決送達後二十日內補提上訴理由書（須按他造人
數附繕本）。
中      華      民      國    九十二    年      三      月     十二     日
                                         法院書記官 鄭聚恩


司法院資訊處製作；財團法人民間司法改革基金會備份。
